臺灣彰化地方法院刑事判決　　　　　　　100年度易字第711號
公　訴　人　臺灣彰化地方法院檢察署檢察官
被　　　告　葉正安
　　　　　　盧智良
上列被告因竊盜案件，經檢察官提起公訴（100 年度偵字第1938
號），本院判決如下：
    主  文
葉正安犯夜間侵入住宅竊盜罪，累犯，處有期徒刑柒月。
盧智良無罪。
    事  實
一、葉正安前因施用毒品案件，經本院於民國98年3 月19日以98
    年度訴字第419 號判決處有期徒刑5 月確定，經入監服刑後
    ，並於98年11月29日易科罰金執行完畢。詎仍不知悔改，葉
    正安欲向蔣議鋒借款償還積欠盧智良之新臺幣（下同）500
    元債務，於99年8 月11日晚上8 時許，與盧智良一同至蔣議
    鋒所經營位於彰化縣鹿港鎮○○路42號1 樓之佳禾加水站店
    面，因在前開1 樓店內未遇見蔣議鋒，葉正安竟未經蔣議鋒
    同意侵入蔣議鋒2 樓住處，至2 樓住處後仍未遇見蔣議鋒，
    葉正安見蔣議鋒所有之SOWA牌C009型行動電話1 支置於桌上
    ，竟意圖為自己不法所有而基於竊盜之犯意，徒手竊取該行
    動電話，得手後即將該行動電話交付予盧智良用以抵償積欠
    盧智良500 元債務，事後盧智良則將該行動電話以500 元之
    價格售予他人（盧智良是否涉有贓物罪嫌，非屬本案起訴範
    圍）。嗣因葉正安至警局說明，始循線查獲上情。
二、案經彰化縣警察局鹿港分局報請臺灣彰化地方法院檢察署檢
    察官偵查起訴。
    理  由
壹、以下本案所引用被告以外之人於審判外之言詞或書面陳述，
    而不符合刑事訴訟法第159 條之1 至第159 條之4 之規定者
    ，均經本院於審理時當庭直接提示而為合法之調查，檢察官
    及被告均同意作為證據使用，本院審酌前開證據作成或取得
    之情況，並無非法或不當取證之情事，亦無顯不可信之狀況
    ，故認為適當而均得作為證據。是前開證據，依刑事訴訟法
    第159 條之5 之規定，皆具有證據能力，先予敘明。
貳、有罪部分：
一、上開事實，業據被告葉正安於本院審理時坦承不諱（見本院
    卷第31頁），核與證人即被害人蔣議鋒於警詢、偵訊中之證
    述情節相符（見警卷第9 至11頁、偵卷第59至61頁），並有
    證人即共同被告盧智良於警詢、偵訊中之證述（見警卷第5
    至8 頁、偵卷第20至23頁）在卷可考，以及卷附現場照片2
    張（見警卷第12頁）附卷可參，足認被告葉正安任意性自白
    與事實相符。本案事證明確，被告葉正安犯行堪以認定，應
    予依法論科。
二、按行為後法律有變更者，適用行為時之法律；但行為後之法
    律有利於行為人者，適用最有利於行為人之法律，刑法第2
    條第1 項定有明文。被告葉正安於行為後，刑法第321 條業
    於100 年1 月26日修正公布，並於同年月28日生效，修正前
    刑法第321 條第1 項之法定刑為「6 月以上、5 年以下有期
    徒刑」，修正後之規定則為「6 月以上、5 年以下有期徒刑
    ，得併科新臺幣10萬元以下罰金」。經比較新舊法之結果，
    以修正前刑法第321 條之規定有利於被告葉正安，自應適用
    行為時法即修正前刑法第321 條之規定。核被告葉正安所為
    ，係犯修正前刑法第321 條第1 項第1 款夜間侵入住宅竊盜
    罪。又被告葉正安前有事實欄所載之前科紀錄，有臺灣高等
    法院被告前案紀錄表1 份附卷可考，其受有期徒刑執行完畢
    ，5 年內故意再犯本件有期徒刑以上之罪，為累犯，應依刑
    法第47條第1 項規定，加重其刑。爰審酌被告葉正安正值壯
    年，不思以正當方式謀生，僅因貪圖不法利益，即竊取他人
    物品，顯然欠缺法治觀念，所為侵害他人財產法益，更係以
    夜間侵入住宅之方式為之，行為甚不足取，惟犯後已表悔意
    ，態度尚佳，暨審酌其犯罪動機、智識程度、生活狀況及犯
    罪所生之損害等一切情狀，量處如主文所示之刑，以示懲儆
    。
參、無罪部分：
一、另公訴意旨略以：被告盧智良與葉正安共同基於竊盜之犯意
    聯絡，先於99年8 月11日晚間8 時許，一同進入被害人蔣議
    鋒所經營位於彰化縣鹿港鎮○○路42號1 樓之佳禾加水站店
    面，由被告葉正安侵入被害人蔣議鋒上開地點2 樓住處，徒
    手竊取被害人蔣議鋒所有SOWA牌C009型行動電話1 支，再由
    被告葉正安將上開行動電話交付予被告盧智良。因認被告盧
    智良涉有修正前刑法321 條第1 項第1 款夜間侵入住宅竊盜
    犯嫌云云。
二、按被告未經審判證明有罪確定前，推定其為無罪；犯罪事實
    ，應依證據認定之，無證據不得認定犯罪事實。又不能證明
    被告犯罪者，應諭知無罪之判決，刑事訴訟法第154 條、第
    301 條第1 項分別定有明文。又按認定犯罪事實所憑之證據
    ，雖不以直接證據為限，間接證據亦包括在內，然而無論直
    接證據或間接證據，其為訴訟上之證明，須於通常一般人均
    不致有所懷疑，而得確信其為真實之程度者，始得據為有罪
    之認定，倘其證明尚未達到此一程度，而有合理之懷疑存在
    時，即難遽採為不利被告之認定（最高法院76年臺上字第49
    86號判例要旨參照）。另按刑事訴訟法第161 條已於91年2
    月8 日修正公布，其第1 項規定檢察官就被告犯罪事實，應
    負舉證責任，並指出證明之方法。因此，檢察官對於起訴之
    犯罪事實，應負提出證據及說服之實質舉證責任。倘其所提
    出之證據，不足為被告有罪之積極證明，或其指出證明之方
    法，無從說服法院以形成被告有罪之心證，基於無罪推定之
    原則，自應為被告無罪判決之諭知（最高法院92年臺上字第
    128 號判例要旨參照）。
三、公訴人認被告盧智良涉有夜間侵入住宅竊盜罪嫌，無非以證
    人即共同被告葉正安於警詢、偵訊中之證述、證人即被害人
    蔣議鋒於警詢、偵訊中之證述，以及現場照片2 張，為其論
    據。
四、訊據被告盧智良固坦承有於前開時間與葉正安一同前往佳禾
    加水站1 樓店面，離開該加水站後葉正安有交付伊1 支手機
    用以抵償所積欠之500 元債務等語，惟堅決否認有何加重竊
    盜犯行，辯稱：因葉正安積欠伊500 元債務，伊僅係陪同葉
    正安至上開地點向蔣議鋒借錢，伊係在收受該手機之際，始
    知悉該手機係葉正安竊得之財物，伊都在佳禾加水站1 樓店
    面等候葉正安等語。經查：
  (一)證人即共同被告葉正安雖於警詢、偵訊中證稱：其於99年8
    月11日晚上8 時許跟盧智良一同前往佳禾加水站要找蔣議鋒
    ，當時進入店內並未發現蔣議鋒，其即至2 樓，發現2 樓放
    有蔣議鋒手機時，先將該手機拿下樓給盧智良看，看完後其
    便將該手機放在1 樓店內的辦公桌上，後來2 人離開佳禾加
    水站，盧智良即向其表示有拿取蔣議鋒所有之手機等語（見
    警卷第2 至4 頁、偵卷第37至40頁）。惟於本院審理中則證
    稱：係其竊取蔣議鋒前開手機，盧智良並未參與竊盜犯行且
    亦不知情，是等到其將該手機交付予盧智良用以抵債後，盧
    智良始知該手機係其所竊取等語（見本院卷第64至66頁背面
    ）。是被告盧智良就本案竊盜犯行是否有犯意聯絡及行為分
    擔之重要事項，證人即共同被告葉正安之證述前後有明顯出
    入之處，證詞顯有瑕疵，而可否作為認定被告盧智良犯罪之
    證據，已屬有疑。
  (二)另公訴人所舉之證人即被害人蔣議鋒之證述以及現場照片2
    張部分，據證人即被害人蔣議鋒於警詢中證稱：當天其未看
    見葉正安及盧智良進入佳禾加水站店內，但有從監視系統看
    到該2 人要離開佳禾加水站，該2 人離開後，其發現放在2
    樓房間內的手機遭竊等語（見警卷第10頁）；於偵訊中證稱
    ：其於99年8 月11日晚上8 時係在佳禾加水站的3 樓，當天
    有看到葉正安及盧智良進入1 樓店內，後來其從3 樓下來即
    發現其所有之手機不見等語（見偵卷第59至61頁）。是證人
    即被害人蔣議鋒之證述，至多僅能證明被告盧智良與葉正安
    有一同至佳禾加水站1 樓店內，而該2 人離開後，其所有之
    上開手機遭竊乙節。另卷附現場照片2 張，亦僅係用以證明
    竊盜地點之所在。是公訴人所舉上開證據，尚不足以證明被
    告盧智良與葉正安就前開竊盜犯行，有何犯意聯絡及行為分
    擔。
  (三)從而，證人即共同被告葉正安先後於警詢、偵訊及本院審理
    中之證述不一，其證言存有瑕疵，自難徒憑證人即共同被告
    葉正安之單一且有瑕疵之證述，遽採為被告盧智良之論罪依
    據。
五、綜上所述，被告盧智良雖有於99年8 月11日晚上8 時許，與
    被告葉正安一同前往被害人蔣議鋒所經營之佳禾加水站1 樓
    店內，事後並自被告葉正安處取得被害人蔣議鋒所有之前開
    行動電話1 支，然公訴人所舉之證據與所指出之證明方法尚
    未足使本院確信被告盧智良涉有竊盜犯行。此外，本院又查
    無其他積極證據足證被告盧智良有何公訴人所指犯行，揆諸
    前揭說明，不能證明被告盧智良犯罪，應為被告盧智良無罪
    之諭知。至於被告盧智良是否涉有贓物罪嫌，應由檢察官本
    於職權另行為適法之處理，附此敘明。
據上論斷，應依刑事訴訟法第299 條第1 項前段、第301 條第1
項，刑法第2 條第1 項前段、修正前第321 條第1 項第1 款、第
47條第1 項，判決如主文。
本案經檢察官賴政安到庭執行職務。
中    華    民    國   100    年    10    月    25    日
                    刑事第二庭  審判長法官    李進清
                                法      官    陳銘壎
                                法      官    林怡君
以上正本證明與原本無異。
如不服本判決應於收受判決後10日內向本院提出上訴書狀，並應
敘述具體理由；其未敘述上訴理由者，應於上訴期間屆滿後20日
內向本院補提理由書（均須按他造當事人之人數附繕本）「切勿
逕送上級法院」。
告訴人或被害人對於判決如有不服具備理由請求檢察官上訴者，
其上訴期間之計算係以檢察官收受判決正本之日期為準。
中    華    民    國   100    年    10    月    25    日
                                書  記  官    顧嘉文
附錄本案論罪科刑法條全文：
修正前中華民國刑法第321條
犯竊盜罪而有下列情形之一者，處 6 月以上、5 年以下有期徒
刑：
一、於夜間侵入住宅或有人居住之建築物、船艦或隱匿其內而犯
    之者。
二、毀越門扇、牆垣或其他安全設備而犯之者。
三、攜帶兇器而犯之者。
四、結夥三人以上而犯之者。
五、乘火災、水災或其他災害之際而犯之者。
六、在車站、埠頭而犯之者。
前項之未遂犯罰之。